【裁判字號】    98,消債更,1304
【裁判日期】    990129
【裁判案由】    聲請更生程序
【裁判全文】
臺灣高雄地方法院民事裁定          98年度消債更字第1304號
聲  請  人  甲○○
上列當事人因消費者債務清理事件聲請更生，本院裁定如下：
    主  文
聲請人甲○○民國九十九年一月二十九日下午四時起開始更生程
序。
命司法事務官進行本件更生程序。
    理  由
一、按債務人與金融機構協商成立者，不得聲請更生或清算。但
    因不可歸責於己之事由，致履行顯有重大困難者，不在此限
    ；次按法院開始更生程序之裁定，應載明其年、月、日、時
    ，並即時發生效力；又法院裁定開始更生或清算程序後，得
    命司法事務官進行更生或清算程序，消費者債務清理條例第
    151 條第5 項、第45條第1 項、第16條第1 項分別定有明文
    。
二、聲請意旨略以：聲請人前因與另3 名繼承人繼承母親之房屋
    貸款債務，於民國（下同）98年間經債權人聲請拍賣抵押物
    受償後，尚餘有3,033,710 元未清償，因該房屋貸款債權人
    為高雄市政府，經聲請人向高雄市政府承辦人員請求僅償還
    貸款本金，惟承辦人員以需全額清償方符法制為由拒絕。聲
    請人現每月薪資所得為新臺幣（下同）28,470元，除需負擔
    自身生活費12,211元外，並需提出家庭共同生活費15,000元
    ，另需與另2名扶養義務人共同扶養父親而支出約2,000元，
    是以聲請人每月所得扣除上開費用支出後，即無剩餘，遑論
    償債，而聲請人所負無擔保或無優先權之債務總額並未逾1,
    200 萬元，復未經法院裁定開始清算程序或宣告破產，爰依
    法聲請更生等語。
三、經查：
（一）本件聲請人因與另繼承人3 人繼承母親債務，經債權人聲
      請拍賣抵押物受償後，尚欠3,033,710 元未清償之事實，
      此有本院民事執行處98年7月8日雄院高97司執儉字第5893
      3 號函及後附分配表、債權人分配金額彙總表在卷可證。
      聲請人現每月所得為28,470元，亦據其提出薪資單附卷可
      稽。
（二）聲請人雖主張個人每月需支出膳食費6,000元、交通費1,0
      00元、因醫療用途購買保健食品（珍珠粉、雞精）費用1,
      666 元、信用卡意外險保險費390元、商業保險費703元、
      機車強制責任險保險費102元、通訊費600元、生活雜費15
      00元、燃料稅費46元、辦公室公基金200 元，共計12,207
      元，雖並未提出全部單據為證，然審以聲請人居住於高雄
      縣，依內政部公告之98年度台灣省低收入戶最低生活費為
      每人每月9,660 元（含食、衣、住、行、育、樂費用），
      又聲請人身有中度肢障、心臟疾病而需支出醫療費用、保
      健費用等情以觀，聲請人所主張尚非無理。另聲請人陳明
      需與另扶養義務人2 人共同扶養父親，並提出戶籍謄本為
      佐，本院審酌聲請人既已負擔鉅額債務，其家人亦需共同
      節省開支，而聲請人之父親居住於高雄市，依內政部公告
      之98年度高雄市低收入戶最低生活費為每人每月11,309元
      （含食、衣、住、行、育、樂費用），聲請人父親之生活
      費應依此計算，則聲請人應負擔之扶養費應為3,770 元（
      11,309元÷3名扶養義務人＝3,770元，元以下四捨五入）
      。至聲請人雖主張另需支出家庭共同生活費15,000元，然
      全未提出任何單據說明該項費用之支出目的，且觀諸聲請
      人之配偶、兄、妹97年間月平均所得分別為26,667元、25
      ,483元、15,920元，此有聲請人提出之上開人等97年度綜
      合所得稅各類所得資料清單，並無需聲請人扶養之情，則
      此項支出尚非可認為必要。
（三）從而，以聲請人每月所得28,470元，扣除個人生活費12,2
      07元及扶養費3,770元後，每月所得支配運用之資金為12,
      493元。債務人之債務總額雖高達3,033,710元，約為抗告
      人每月可供還款金額之243 倍，須20餘年之時間始得清償
      完畢，且聲請人身有中度肢障，有儲蓄資力以實施適當治
      療之必要，如此一來，將使聲請人長期陷入經濟困窘之境
      。綜此以觀，聲請人主張已不能清償債務，聲請本院准予
      更生，自屬有據。此外，本件又查無債務人有消費者債務
      清理條例第6 條第3 項、第8 條或第46條各款所定駁回更
      生聲請之事由存在，則債務人聲請更生，應屬有據，爰裁
      定如主文。
四、依消費者債務清理條例第11條第1 項、第45條第1 項、第16
    條第1 項，裁定如主文。
中    華    民    國    99    年    1    月    29     日
                  民事鳳山分庭  法      官  吳文婷
上為正本係照原本作成。
本件不得抗告。
本裁定已於99年1月29日下午4時公告。
中    華    民    國    99    年     1    月    29    日
                                書  記  官  林仕興


司法院資訊處製作；財團法人民間司法改革基金會備份。
